臺灣臺南地方法院刑事判決　　　　　　　　　　　　九十二年度訴字第一三九七號
　　公　訴　人　臺灣台南地方法院檢察署檢察官
　　被　　　告　己○○
　　　　　　　　乙○○
右列被告等因違反貪污治罪條例案件，經檢察官提起公訴（九十二年度偵字第一０八
七九號），被告等於審理時先就被訴事實為有罪之陳述，經本院裁定進行簡式審判程
序後，判決如左：
    主  文
己○○非依據法令從事公務之人員，共同連續對於依據法令從事公務之人員，關於違
背職務之行為，交付賄賂，處有期徒刑肆月。褫奪公權貳年。
乙○○非依據法令從事公務之人員，共同對於依據法令從事公務之人員，關於違背職
務之行為，交付賄賂，免刑。
    事  實
一、己○○於民國（下同）九十年二至四月間；乙○○於同年三、四月間，均係臺灣
    台南監獄明德戒治分監（以下簡稱明德戒治分監）之受刑人，均非依據法令從事
    於公務之人員。丙○○（另以簡易判決量處有期徒刑一年六月，緩刑四年）於上
    述期間，則係奉派至明德戒治分監服替代役，負責協助戒護、巡邏及門禁管制等
    工作，為依據法令從事公務之人員。緣於九十二年二月至四月間，丙○○因前述
    助勤工作而與己○○、乙○○、庚○○（另行審結）等有所接觸。九十二年三月
    間，丙○○與受刑人己○○均明知依規定監所管理人員不得自監所外代受刑人夾
    帶遞送任何物品、且受刑人不得使用具有錄放音、錄放影功能之電器用品，由己○○基於對公務員關於違背職務行為交付賄賂之概括犯意，與丙○○期約新台幣
    （下同）二千元左右金額，作為丙○○違反規定在外代購具有放影功能之ＶＣＤ
    光碟機夾帶入監之代價，丙○○並告知己○○其設於台南縣善化鎮善化郵局第０
    二五九四０─四號帳戶之資料，便於己○○匯款交付前揭賄款。嗣己○○利用另
    一不知情受刑人李明德還款之機會，由李明德交代其不知情之女兒李盈萍，於九
    十二年三月十四日，在台南縣新營市民生郵局以電匯方式，匯款六千元至丙○○
    前揭帳戶內，丙○○於同日將前述款項領出後，將其中約二千九百元用於購買Ｖ
    ＣＤ光碟一台，旋利用晚上執勤之機會，將上述ＶＣＤ光碟連同自己所有之三、
    四片ＶＣＤ光碟片，夾帶至受刑人之舍房交付己○○，上開餘款約三千一百元則
    充作賄賂款項供丙○○花用。
二、九十二年三月下旬某日，因乙○○、庚○○已無香菸可供吸用，遂由庚○○提議
    以五千元對價透過己○○商請丙○○夾帶入所，三人商議既定，明知明德戒治分
    監禁止受刑人自行持有香菸且管理員不得未經檢查程序自監所外私自夾帶任何物
    品予受刑人，竟仍共同基於對公務員違背職務交付賄賂之犯意聯絡（己○○則承
    前概括犯意），推由己○○要求丙○○為其等夾帶香菸及色情光碟入監，並期約
    五千元之賄賂作為代價，丙○○亦明知上述規定，竟仍再度同意。嗣由庚○○電
    請乙○○之不詳年籍姓名之吳姓成年友人，基於與乙○○共同行賄之犯意聯絡而
    準備賄賂款項、經真空包裝之菸草及色情ＶＣＤ光碟片後，將該等物品交代不知
    上情之乙○○之妻再轉交乙○○不知情之父甲○○。並於九十二年三月下旬某日
    ，利用丙○○休假返家之機會，由乙○○之家人與丙○○相約在台南縣善化鎮善
    化國小門口見面，甲○○將真空包裝之菸草十餘包、色情光碟片四、五片及現金
    五千元交付予丙○○，丙○○依約利用收假返監服勤之機會，分批由明德戒治分
    監圍牆外將香菸絲等丟入監獄內，同年三月下旬某日成功丟進菸草一包入監，並
    由己○○及庚○○在監獄花圃中尋獲取走；復於下一次收假日丟進二包菸草。嗣
    於九十二年四月七日下午一時三十分許，丙○○再依約將兩包真空包裝之菸草、
    光碟片四、五片及另經己○○請求丙○○無償贈與之撲克牌兩付，以塑膠袋包妥
    後由圍牆外丟入明德戒治分監內，適遭明德戒治分監戒護人員查獲該批違禁品，
    丙○○見事跡敗露，且知悉當時僅其一人收假返回，難免遭人懷疑，在無可卸責
    之情形下，遂於監所管理員丁○○詢問時，自白前情並主動將尚放置家中之香菸
    絲十包繳出。
三、嗣己○○又因私自持有ＶＣＤ光碟機及光碟片一、二片為獄方管理人員查獲，並
    扣得上述ＶＣＤ光碟機與光碟片。上述行為，明德戒治分監計扣得真空包裝之菸
    草十二包、ＶＣＤ光碟機一台、ＶＣＤ光碟片九片及撲克牌二付。而丙○○於檢
    察官偵查中自白犯行，並自動繳交全部所得賄賂款項共八千一百元（代買ＶＣＤ
    光碟機三千一百元及夾帶香菸五千元之對價）。
四、案經法務部調查局臺南縣調查站移請臺灣臺南地方法院檢察署檢察官偵查起訴。
    理  由
一、事實認定：
  (一)右揭客觀事實，業據被告己○○、乙○○迭於法務部調查局臺南縣調查站（以下
    簡稱台南縣調站）調查時、檢察官偵查中及本院審理時供承不諱，核與同案被告
    丙○○、庚○○等人迭於上述機關之自白大致相符，亦與證人李明德、李盈萍、
    甲○○等人分別於台南縣調站及本院審理時證述過程悉相吻合。此外，並有丙○○善化郵局帳戶交易明細表影本及（李盈萍匯款予丙○○之）國內郵政匯款單影
    本各一紙附卷可稽，復有真空包裝之菸草十二包、ＶＣＤ光碟機一台、ＶＣＤ光
    碟片九片、撲克牌二付及（丙○○自動繳交之）賄賂款項八千一百元扣案可資佐
    證。堪認被告己○○、乙○○前述自白與事實相符。
  (二)按監外送入飲食及必需物品之種類與數量，得加限制，其經許可者，得逕交本人
    ；送與受刑人之飲食及必需物品，應予檢查，監獄行刑法第七十條、監獄行刑法
    施行細則第八十三條分別定有明文，據此可知，任何送入監獄內之物品，不論是
    否違禁物品，均應接受檢查，不得私自夾帶。又戒護人員不得擅自攜帶物品出入
    戒護區、監獄內嚴格查禁撲克牌等賭具、菸類及誨淫器具與攝錄影器材禁止自行
    持有等規定，均經監獄主管機關法務部規定在案，復有法務部八十五年一月三日
    發佈之「法務部所屬各監院所『戒護區之淨化』實施計畫」、八十八年六月廿九
    日發佈之「改善監、院、所業務計畫方案」、八十四年十一月廿九日發佈之「法
    務部所屬監獄、少年輔育院、技能訓練所、看守所、少年觀護所查禁違品項目表
    」在卷可稽。被告己○○、乙○○及同案被告丙○○亦均一致供認：職司助勤職
    務之替代役男，不得擅自為受刑人夾帶物品進入監獄，「連牙膏都不可以」等語
    。故被告己○○、乙○○明知同案被告即替代役男丙○○依法令規定不得收受賄
    賂而代為夾帶監外物品入監之事實，亦臻明確。
  (三)綜上論述，被告己○○、丙○○前揭犯行均堪認定，應依法論科。
二、論罪科刑：被告己○○、乙○○於著手實施上述行為之時，係明德戒治分監之受
    刑人，並未具「依據法令從事公務之人員」之身分，是核其等所為，係犯貪污治
    罪條例第條例第十一條三項、第一項之非依據法令從事公務之人員對公務員關於
    違背職務之行為交付賄賂罪，公訴意旨認為其等係犯同法條第一項之依據法令從
    事公務之人員向公務員交付賄賂罪，尚有未洽，起訴法條應予變更（參見最高法
    院九十二年度台上字第九七九號）。其等行求、期約後進而交付賄賂，行求及期
    約之低度行為，均為交付之高度行為所吸收，不另論罪。其二人就商請同案被告
    丙○○夾帶香菸及ＶＣＤ光碟片之行為，與同案被告庚○○及乙○○之吳姓不詳
    姓名友人間，有犯意之聯絡，行為之分擔，俱為共同正犯。又被告己○○、乙○○等利用不知情之甲○○暨乙○○之妻等人；被告己○○利用不知情之李明德、
    李盈萍等人遂行犯罪，均為間接正犯。被告己○○前後二度向同案被告丙○○交
    付賄賂，時間緊接，所犯罪名相同，顯係出於概括之犯意為之，為連續犯，爰依
    刑法第五十六條之規定論以一情節較重之共同交付（五千元）賄賂罪，並加重其
    刑。其等二人所交付賄賂之財物均在五萬元以下，並於偵查中自白犯行，被告己○○爰依貪污治罪條例第十二條第二項、第十一條第四項後段，於依連續犯之例
    加重後，遞減輕其刑。被告乙○○因於全部犯行中，非屬倡議犯罪之人，且未參
    與交付賄賂前之行求與期約之行為，因認其涉犯情節最輕，爰依同條第十一條第
    四項後段之規定，免除其刑。茲審酌被告己○○於全部犯罪過程中，非屬扮演誘
    使公務員違背職務收受賄賂之人、即屬協調洽商公務員再次收賄之角色，涉案情
    節較重，但其犯罪後始終坦承犯行，態度良好等一切情狀，量處如主文所示之刑
    ，併依貪污治罪條例第十七條之規定，宣告褫奪公權二年。又前述扣案之菸草、
    撲克牌、ＶＣＤ光碟機與光碟片，均非屬被告等人遂行前揭行賄罪名犯罪所用或
    預備之物，亦非因該項犯罪所得之物，不併宣告沒收，併予敘明。
據上論斷，應依刑事訴訟法第二百七十三條之一第一項、第二百九十九條第一項前段
、第三百條，貪污治罪條例第十一條第三項、第一項、第四項後段、第十二條第二項
、第十七條，刑法第十一條前段、第二十八條、第五十六條，判決如主文。
本案經檢察官戊○○到庭執行職務
中      華      民      國    九十三    年      六      月    二十九    日
                                  臺灣臺南地方法院刑事第五庭
                                      審判長法  官  陳欽賢
                                            法  官  莊玉熙
                                            法  官  林佩儒
右正本證明與原本無異。
如不服本判決，應於判決送達後十日內向本院提出上訴狀( 應附繕本 )。
                                            書記官  何小玉
中      華      民      國    九十三    年      七      月      一      日
附錄法條：
貪污治罪條例第十一條
  對於第二條人員，關於違背職務之行為，行求、期約或交付賄賂或其他不正利益者
  ，處一年以上七年以下有期徒刑，得併科新臺幣三百萬元以下罰金。
  對於外國、大陸地區、香港或澳門之公務員，就跨區貿易、投資或其他商業活動有
  關事項，為前項行為者，處五年以下有期徒刑或科新臺幣一百萬元以下罰金。
  不具第二條人員之身分而犯前二項之罪者，亦同。
  犯前三項之罪而自首者，免除其刑；在偵查或審判中自白者，減輕或免除其刑。
  在中華民國領域外犯第一項、第二項之罪者，不問犯罪地之法律有無處罰規定，均
  依本條例處罰。
